臺灣臺中地方法院臺中簡易庭小額民事判決
110年度中簡字第2397號
原      告  兆豐產物保險股份有限公司

法定代理人  游建烽  
訴訟代理人  許雙閏  
被      告  林峯民  
上列當事人間請求返還借款事件，本院於民國110年10月8日言詞
辯論終結，判決如下：
    主      文
被告應給付原告新臺幣壹拾貳萬肆仟壹佰貳拾壹元，及其中新臺
幣壹拾貳萬貳仟陸佰陸拾參元自民國一一○年九月十六日起至清
償日止，按週年利率百分之五計算之利息。
訴訟費用由被告負擔百分之七十，餘由原告負擔。
本判決原告勝訴部分得假執行。
    事實及理由
壹、程序事項：
　　一、被告經合法通知，未於言詞辯論期日到場，核無民事訴
        訟法第386條各款所列情形，依民事訴訟法第433條之3
        規定，本院依職權由原告一造辯論而為判決。
　　二、按訴狀送達後，原告不得將原訴變更或追加他訴。但擴
        張或減縮應受判決事項之聲明者，不在此限，民事訴訟
        法第255條第1項第3款定有明文。原告起訴聲明原請求
        被告應給付原告新臺幣（下同）178,038元，及自民國9
        4年4月4日起至清償日止，按週年利率百分之18計算之
        利息；嗣於110年10月8日言詞辯論期日以言詞變更聲明
        請求被告應給付原告178,038元，及自起訴狀繕本送達
        翌日起，按週年利率百分之5計算之利息，核屬減縮應
        受判決事項之聲明，合於上開規定，先予敘明。
貳、兩造爭執要旨：
    一、原告主張：被告前向訴外人台新國際商業銀行（下稱台
        新銀行）借款180,000元，約定利率按週年利率18%計算
        。台新銀行並就此筆借款向原告（原名稱：中國產物保
        險股份有限公司）投保同額之信用保險。嗣被告未依約
        清償借款，台新銀行乃依信用保險契約向原告請求理賠
        ，原告業已賠付178,038元予台新銀行，台新銀行復將
        債權讓與原告，並以起訴狀繕本之送達對被告為債權讓
        與之通知。為此，爰依保險法第53條規定及債權讓與、
        消費借貸之法律關係，提起本件訴訟，並聲明：被告應
        給付原告178,038元，及自起訴狀繕本送達翌日起至清
        償日止，按週年利率百分之5計算之利息。
    二、被告未於言詞辯論期日到場，亦未提出書狀為任何聲明
        或陳述。
參、得心證之理由：
　　一、查被告前向台新銀行借款18萬元，約定借款期間自91年
        6月19日起至94年6月19日止，利率按週年利率18%計算
        ，被告每月應攤還6,507元，如逾期攤還，債務即視為
        全部到期，除按上開利率計息外，另加計逾期在6個月
        以內部分，按上開利率之1成，逾期超過6個月部分，按
        上開利率之2成計算之違約金。台新銀行並就此筆借款
        向原告投保同額之信用保險。嗣被告未依約清償借款，
        尚積欠本金18萬元，台新銀行乃依信用保險契約向原告
        請求理賠，原告業已賠付178,038元予台新銀行等情，
        業據原告提出貸款申請書、約定書、理賠申請書、小額
        信用保險理賠金額計算表、消費者貸款信用保險單、消
        費者貸款信用保險賠款計算書、保險給付匯款申請書為
        證，是堪信原告所陳上情為真正，本院即採為判決之基
        礎。
　　二、原告雖主張被告尚積欠前開原告已賠付台新銀行之178,
        038元未清償云云。惟依原告所提台新銀行出具之債權
        移轉證明書第一點所載：「查借款人林峰民向本行借得
        新台幣壹拾捌萬元之小額信用貸款，並向貴公司投保信
        用保險在案，茲因該貸款案業已符合理賠條件，特向貴
        公司請求理賠，並將後列貸款債權（含本金、利息及遲
        延利息）移轉與貴公司」；第二點則載明本金餘額為18
        萬元、迄移轉日利息及遲延利息17,820元、合計178,03
        8元；佐以原告提出之小額信用保險理賠金額計算表，
        前開178,038元係按本金餘額、利息及遲延利息加總金
        額197,820元之九成計算（其餘一成為台新銀行自付額
        ），足知原告自台新銀行受讓之債權應僅限於該明細表
        上所列計之本金、利息及遲延利息之九成即178,038元
        。又該明細表所指之遲延利息係按利息之一成計算，核
        對原告所提貸款申請書並無「遲延利息」此一用語，該
        「遲延利息」應係指第6條有相同計算方式之逾期還款
        之違約金。
　　三、次按被保險人因保險人應負保險責任之損失發生，而對
        於第三人有損失賠償請求權者，保險人得於給付賠償金
        額後，代位行使被保險人對於第三人之請求權；但其所
        請求之數額，以不逾賠償金額為限，保險法第53條第1 
        項定有明文。本件被告向台新銀行借款，尚積欠18萬元
        本金、利息及遲延利息17,820元未清償，台新銀行自得
        請求被告負清償責任。嗣台新銀行乃就其因此所受損害
        ，依消費者貸款信用保險契約向原告申請理賠，經原告
        賠償台新銀行之損害，並於其賠償之範圍內受讓台新銀
        行債權，原告自僅得於此賠償之範圍內行使債權。此與
        坊間常見向金融機構購買債權並受讓原契約之全部利息
        、違約金等契約權利之情形尚有不同。又原告自承被告
        於96年9月至11月間曾對原告清償53,917元（見本院卷
        第13頁、第53頁消貸追償款明細），此金額經抵充前開
        原告受讓之利息16,200元之九成即14,580元後，其餘39
        ,337元均用以抵充本金（民法第323條規定參照），則
        被告尚積欠原告之本金應為122,663元（計算式：180,0
        00×0.9-39,337＝122,663）。至於違約金之性質則與利
        息不同，民法既無違約金儘先抵充之規定，其抵充之順
        序，應在原本之後（最高法院80年度台上字第390號民
        事判決意旨參照），是被告尚積欠原告之違約金仍為1,
        620元之九成即1,458元。原告主張前開53,917元係用以
        抵充18萬元本金自92年2月5日起之利息，被告截至92年
        2月4日止仍積欠原告178,038元云云，委無可採。
　　四、從而，原告於其賠償範圍內，依保險法第53條規定及債
        權讓與、消費借貸之法律關係，請求被告給付原告尚積
        欠之本金及違約金合計124,121 元，及其中本金122,66
        3元自起訴狀繕本送達被告翌日即110年9月16日起（見
        本院卷第49頁送達證書）至清償日止，按週年利率百分
        之5計算之遲延利息（本件被告對原告所負債務為給付
        未定期限，依卷內資料，並無原告對被告為催告之通知
        ，依民法第229條第2項規定，以起訴狀之送達為遲延利
        息之起算日；另違約金係對被告遲延給付金錢債務之懲
        罰，應不得再計算遲延利息），為有理由，應予准許；
        逾此範圍之請求，則屬無據，應予駁回。
　　五、本判決原告勝訴部分係就民事訴訟法第427條第1項訴訟
        適用簡易程序所為被告敗訴之判決，爰依職權宣告假執
        行。
　　六、本件事證已臻明確，兩造其餘攻擊防禦方法及舉證，核
        於判決結果不生影響，爰不一一論斷，附此敘明。
肆、訴訟費用負擔之依據：民事訴訟法第79條。　　
中　　華　　民　　國　　110 　年　　10　　月　　22　　日
                  臺中簡易庭    法  官  林筱涵
以上為正本係照原本作成。
如不服本判決，應於送達後20日內，向本院提出上訴狀並表明上
訴理由，如於本判決宣示後送達前提起上訴者，應於判決送達後
20日內補提上訴理由書（須附繕本）。如委任律師提起上訴者，
應一併繳納上訴審裁判費。
中　　華　　民　　國　　110 　年　　10　　月　　22　　日
                                書記官  張峻偉